【裁判字號】    97,消債清,1
【裁判日期】    970916
【裁判案由】    清算事件
【裁判全文】
臺灣板橋地方法院民事裁定             97年度消債清字第1號
聲  請  人  甲○○
代  理  人  乙○○
上列當事人因消費者債務清理事件聲請清算及保全處分，本院裁
定如下：
    主  文
聲請駁回。
聲請費用由聲請人負擔。
    理  由
一、按債務人與金融機構協商成立者，不得聲請更生或清算，但
    因不可歸責於己之事由，致履行顯有重大困難者，不在此限
    ；本條例施行前，債務人依金融主管機關協調成立之中華民
    國銀行公會會員辦理消費金融案件無擔保債務協商機制與金
    融機構成立之協商，準用前項之規定，消費者債務清理條例
    第 151條第5項、第6項分別定有明文。又聲請更生或清算不
    合程式或不備其他要件者，法院應以裁定駁回之，但其情形
    可以補正者，法院應定期間先命補正，復為同條例第 8條所
    明定。依其立法理由可知，債務清償方案成立後，故由債務
    人按其條件履行，惟需於其後發生情事變更，在清償期間收
    入或收益不如預期，致該方案履行困難甚或履行不能，因不
    可歸責於己，始能聲請更生或清算。此項規定旨在避免債務
    人任意毀諾已成立之協商，濫用更生或清算之裁判上債務清
    理程序，蓋以債務清償方案係經當事人行使程序選擇權所為
    之債務清理契約，債務人應受該成立之協議所拘束。債務人
    既已與金融機構協商成立，如認該協商方案履行有其他不適
    當情形，自仍應再循協商途徑謀求解決。
二、本件聲請意旨略以：聲請人有不能清償債務之情事，目前債
    務總金額為新臺幣（下同）6,147,701 元，消費者債務清理
    條例施行前，其曾依照中華民國銀行公會會員辦理消費金融
    案件無擔保債務協商機制，與其最大債權金融機構台新國際
    商業銀行股份有限公司（下稱：台新銀行）成立協商，雙方
    約定聲請人自民國95年6 月起，分120 期、利率0.00% ，每
    月清償21,895元直至全部清償為止，惟其因為罹患癌症，須
    時常回醫院做追蹤治療因而收入減少，雖告知台新銀行其繳
    款有困難，並獲暫緩繳款2 個月，但在過完喘息期後，其收
    入仍不如預期，且於96年12月開始，其因須繳交房貸之利息
    ，終究繳交不出債務協商款項，不得已之下於97年1 月份毀
    諾，計繳交了16期共350,320 元，其確係有不可歸責於己致
    履行顯有重大困難之事由，聲請清算仍是最後不得已之解決
    債務方法，經其與家人不斷溝通商量後，為使有病在身之聲
    請人能安心養病，不再受訴訟之累及電話之催收，進行請清
    算程序確實是最能兼顧債權人及聲請人雙方當事人權益之方
    法，是請本院裁定開始清算程序。再其所有如附表所示之不
    動產，於97年3 月14日遭遠東商業銀行聲請辦理假扣押查封
    登記，而其與遠東商業銀行間之債務案件，並於97年5 月13
    日經臺灣臺北地方法院判決遠東商業銀行得為假執行，因此
    其如附表所示之房地勢必遭終局之執行拍賣，其既已向本院
    聲請清算，實無再令遠東商業銀行依假執行行使權利之必要
    ，是應有對其財產加以保全之必要，爰依消費者債務清理條
    例第19條規定，併請求(一)債務人財產之保全處分；(二)債務人
    履行債務及債權人對於債務人行使債權之限制；(三)對於債務
    人財產強制執行之停止；(四)其他必要之保全處分等語。
三、查聲請人曾經參加中華民國銀行公會會員辦理無擔保債務協
    商機制，而與最大債權銀行台新銀行成立協商等情，業據其
    提出銀行公會協議書、無擔保債務還款計畫、聯合徵信中心
    債權人清冊及台新銀行等債權銀行函等件在卷可稽，是聲請
    人向本院聲請清算，須符合「不可歸責於己致履行顯有重大
    困難之事由」之要件，方為適法。
四、再查，聲請人陳稱因其罹患癌症，須時常回醫院做治療因而
    收入減少乙節，固據其提出國防醫學院三軍總醫院附設民眾
    診療服務處診斷證明書2 件為證，然經本院於97年4 月15日
    函請聲請人提出所稱收入減少之具體資料，並經本院於97年
    5 月5 日裁定請聲請人陳報收入及必要支出之數額、原因、
    種類等資料到院，惟聲請人所陳報之薪資袋，其上未載有姓
    名、日期、就職公司名稱，尚難知悉該薪資袋係何人所有，
    而其所提出之板信商業銀行員山分行活期儲蓄存款存摺，日
    期自96年12月20日起至97年3 月30日，期間不到4 個月，惟
    其上仍有數筆現金存入、匯款匯入之明細紀錄，亦難認其收
    入確有減少之情形，則其既迄未提出其他資料以供本院審認
    ，是本院已難遽認聲請人確有因罹病需常治療致收入減少之
    情形，況觀諸聲請人所提國防醫學院三軍總醫院附設民眾診
    療服務處97年4 月24日所出具之診斷證明書其上醫師囑言欄
    之記載，聲請人至少於94年4 月29日即開始針對乳癌進行追
    蹤，是此罹病情事，於聲請人在95年5 月24日與最大債權金
    融機構進行協商時，應已知悉並得預見，然聲請人既仍願意
    成立協商，且本件聲請人自協商成立之後，尚得依約清償協
    商款項，顯見聲請人罹患癌症與是否能依協商條件履行之間
    ，欠缺因果關係，自與「不可歸責於己之事由致履行顯有重
    大困難」之要件不符，上開欠缺又屬無從補正，依首開條文
    規定，自應駁回其清算之聲請，爰裁定如主文。
五、至聲請人復主張其所有如附表所示之不動產，現受遠東商業
    銀行聲請假扣押查封登記，而其既已聲請清算，實無再令遠
    東商業銀行依假執行行使權利之必要，爰依本條例聲請保全
    處分等語，惟查，本件清算之聲請既經駁回，是聲請人保全
    處分之請求即失所附麗，自應一併駁回。另現銀行公會就曾
    經參加95年度債務協商毀諾之客戶提供「個別協商一致性方
    案」使能再進行協商，聲請人倘認原協商條件過苛，尚得與
    其債權人台新銀行等銀行，再次進行解決債務之商談，附此
    敘明。
中    華    民    國    97    年    9     月    16    日
                  民事第三庭  法  官  邱靜琪
上為正本係照原本作成
如不服本裁定，應於裁定送達後10日內，以書狀向本院提出抗告
，並繳納抗告費新臺幣1千元
中    華    民    國    97    年    9     月    16    日
                              書記官  白俊傑
附表：
┌─────────────────────────────────────────────────┐
│97年度執全字第854號  財產所有人：甲○○                                                           │
├─┬───────────────────────┬─┬─────┬──────┬────────┤
│編│  土          地          坐          落      │地│ 面    積 │  權    利  │  最低拍賣價格  │
│  ├───┬────┬───┬───┬──────┤  ├─────┤            │                │
│號│縣  市│鄉鎮市區○  段  ○○段  │  地    號  │目│ 平方公尺 │  範    圍  │   (新臺幣元)   │
├─┼───┼────┼───┼───┼──────┼─┼─────┼──────┼────────┤
│1 │臺北縣│板橋市  │重慶  │      │16          │建│111       │4分之1      │                │
│  ├───┼────┴───┴───┴──────┴─┴─────┴──────┴────────┤
│  │備考  │                                                                                      │
└─┴───┴───────────────────────────────────────────┘
┌─┬──┬───────┬───┬─────────────────┬────┬─────────┐
│編│    │              │建築式│      建物面積（平方公尺）        │  權利  │                  │
│  │    │基  地  坐  落│樣主要├───────────┬─────┤        │   最低拍賣價格   │
│  │建號│--------------│建築材│樓    層    面    積  │附屬建物主│        │                  │
│  │    │建  物  門  牌│料及房│                      │要建築材料│        │    (新臺幣元)    │
│號│    │              │屋層數│合                計  │及用途    │  範圍  │                  │
├─┼──┼───────┼───┼───────────┼─────┼────┼─────────┤
│1 │1167│臺北縣板橋市重│鋼筋混│3層樓：78.2           │陽台5.28  │ 全部   │                  │
│  │    │慶段16地號    │凝土造│合 計：78.2           │          │        │                  │
│  │    │------------- │4層樓 │                      │          │        │                  │
│  │    │臺北縣板橋市忠│      │                      │          │        │                  │
│  │    │孝路210之2號  │      │                      │          │        │                  │
│  ├──┼───────┴───┴───────────┴─────┴────┴─────────┤
│  │備考│                                                                                        │
└─┴──┴────────────────────────────────────────────┘


司法院資訊處製作；財團法人民間司法改革基金會備份。
